【裁判字號】    90,上訴,1636
【裁判日期】    900814
【裁判案由】    偽造文書
【裁判全文】
臺灣高等法院刑事判決                            九十年度上訴字第一六三六號
    上  訴  人
    即  被  告  乙○○
右上訴人因偽造文書案件，不服臺灣桃園地方法院八十九年度訴緝字第一０八號，中
華民國九十年三月六日第一審判決（起訴案號：臺灣桃園地方法院檢察署八十五年度
偵字第七二三四號暨移送併辦案號：八十五年度偵字第七一六六號），提起上訴，本
院判決如左：
    主  文
上訴駁回。
    事  實
一、乙○○與黃春蘭（業經臺灣桃園地方法院判決有罪確定）二人係夫妻，於民國（
    下同）八十三年十一月間，因乙○○透過黃朝廣向張義松借錢，尚積欠新台幣（
    以下同）一百餘萬元債務未還，乙○○竟與黃春蘭基於共同之犯意聯絡，未經其
    岳母甲○○之同意，先由乙○○委託桃園縣境內某不知情之刻印店人員為之偽刻
    「甲○○」之印章一枚，於同年十一月二十日，乙○○與黃春蘭二人在桃園縣桃
    園市○○路五號住處，冒用甲○○之名義，由乙○○在一紙「連帶債務人保證代
    償切結書」之空白格式內填載有關資料，並於其上之「連帶保證人」欄內偽簽「
    甲○○」之簽名及蓋用該枚偽刻之印章以偽造「甲○○」之印文，偽造完成一紙
    以「甲○○」名義所製作之「連帶債務人保證代償切結書」，再由黃春蘭在該紙
    切結書內書立「保證切結書實為甲○○女士親自所寫請債權人信任、體諒，若為
    有偽之，願負一切責任」等字句，乙○○與黃春蘭二人並均在該註記之後簽名。
    事成，乙○○則於同年十二月十四日，在同前市○○路臺灣桃園地方法院桃園簡
    易庭內，將該切結書交付不知情之黃朝廣再轉送張義松，用以充為清償債務之擔
    保，足以生損害於甲○○。後因乙○○未依約償還欠款，張義松以乙○○、黃春
    蘭所簽發之本票對該二人及連帶保證人甲○○聲請強制執行時，甲○○始悉上情
    ，惟在甲○○未提出告訴前，黃春蘭隨於八十五年六月三日，其犯情未被職司犯
    罪偵查之機關發覺前，主動向台灣桃園地方法院檢察署檢察官自首而受裁判，並
    經其供述查悉乙○○之犯行。
二、案經被害人甲○○訴由台灣桃園地方法院檢察署檢官偵查起訴（八十五年度偵字
    第七二三四號）暨黃春蘭自首由同署檢察官函移臺灣桃園地方法院併案審理（八
    十五年度偵字第七一六六號）。
    理  由
一、上訴人即被告乙○○於原審坦承於前開時、地，未得其岳母甲○○同意，即與其
    妻黃春蘭共同偽造完成一紙「甲○○」為製作人名義之「連帶債務人保證代償切
    結書」，其內之相關資料為其填寫，「連帶保證人」欄內「甲○○」之簽名亦係
    其偽簽，黃春蘭則負責加註「保證切結書實為甲○○女士親自所寫：：：」等字
    句，事成，再由其將之交付黃朝廣轉送張義松用以供清償債務之擔保等情不諱（
    見訴緝卷第三十頁至三十三頁），此部分核與共犯黃春蘭，告訴人甲○○，證人
    黃朝廣、張義松，前於偵查或臺灣桃園地方法院調查、審理時，各所供述、指訴
    或證述之情節相符，並有偽造之「連帶債務人保證代償切結書」影本一份在卷可
    憑（見偵字第七一六六號卷第十三頁）。至被告雖矢口否認偽造「甲○○」印章
    及印文之犯行，辯稱該枚印章係其妻黃春蘭取出，非其偽刻，亦不知為何人蓋印
    ，且切結書係於偽造完成之同時、地，隨交付黃朝廣云云。但查，「甲○○」之
    印章一枚，係被告乙○○委人刻製並蓋印在該紙偽造之切結書等情，業據共犯黃
    春蘭前於偵查及臺灣桃園地方法院調查、審理時供承甚明（見偵字第七一六六號
    卷第三頁反面、訴字卷第十八至十九頁）。查黃春蘭係主動向檢察官自首而受裁
    判，要見其有知錯悔過之真心摯意，抑且，究係何人負責偽刻印章並偽造印文，
    對於其自首本件各犯行所將面之刑責亦無增損，職是，既屬真誠悔過並坦對勇受
    刑罰之制裁，其殊無避輕就重，匿飾推諉此情之必要，衡此，自堪認黃春蘭所述
    屬實，由是可徵該枚「黃春緞」之印章及切結書上「黃春緞」之印文均屬乙○○
    偽造而成。被告空言否認，核屬卸責之詞，不足採信。再查，證人黃朝廣前於臺
    灣桃園地方法院審理時供稱：乙○○拿了一張已經寫好了的連帶保證書：：：是
    八十三年十二月十四日在法院簡易庭交給我的等語（見訴字卷第三十四頁反面）
    ，參酌證人張義松於其出具之陳報狀並載稱：八十三年十二月十四日：：：（在
    法院）辦理完成認證手續，公證後乙○○則將其岳母「甲○○的切結書」交付等
    語句（見偵字第七二三四號卷第三九頁），即同指該紙切結書係八十三年十二月
    十四日在臺灣桃園地方法院公證處即臺灣桃園地方法院桃園簡易庭辦公大樓內所
    交付之情，據此足徵黃朝廣所述屬實。被告乙○○稱切結書係於偽造完成之同時
    、地，隨交付黃朝廣云云，與事實不符，亦非可採。末查，被告既偽造「甲○○
    」名義之「連帶債務人保證代償切結書」並持交債權人張義松收執以行使之，目
    的係用為清償債務之擔保，則嗣張義松將有持該份結切書向甲○○請求連帶清償
    債務之可能，自足生損害於甲○○。綜述，本件事證已明，被告犯行洵堪認定。
二、核被告乙○○所為，係犯刑法第二百十六條、第二百十條之偽造並行使偽造私文
    書罪。其與黃春蘭間就犯罪之實施有犯意聯絡及行為分擔，為共同正犯。至其偽
    造「甲○○」之印章、印文及簽名，悉為偽造私文書之部分行為，偽造之低度行
    為，則應為行使之高度行為吸收，均不另論罪。再者，被告係委請不知情之刻印
    店人員偽刻印章，固為間接正犯，茲其出示該份切結書之目的既係欲以之充為清
    償債務之擔保，因之，其交付之對像當係債權人張義松，則黃朝廣僅處於中間承
    轉代遞之地位而已，是以其囑託不知情之黃朝廣為之轉送行使該份偽造之切結書
    ，此舉亦屬間接正犯。被告行為後，刑法第四十一條業於九十年一月十日修正公
    布，比較新舊法，以新法之規定，有利於被告，應適用新修正之規定。原審審酌
    被告之犯罪動機、目的、手段、所偽造及行使文書之種類、性質、所生危害，犯
    後態度等一切情狀，適用刑法第二條第一項前段、第二十八條、第二百十條、第
    二百十六條、修正後刑法第四十一條第一項前段，罰金罰鍰提高標準條例第二條
    ，判處被告有期徒刑肆月，並諭知如易科罰金時以銀元佰元折算壹日之標準，
    再以前開偽造之日期為中華民國八十三年十一月二十日之「連帶債務人保證代償
    切結書」已交付張義松，非仍屬被告所有，自不得宣告沒收，至該份切結書上偽
    造之「甲○○」簽名、印文各一枚，則應依刑法第二百十九條諭知沒收，另偽造
    之「甲○○」印章一枚雖未扣案，然無證據可證明業已滅失，亦應依刑法第二百
    十九條宣告沒收，於理由中敘明，經核並無不合。
三、被告提起上訴，空言指摘原判決不當，核無理由，應予駁回。
四、被告經合法傳喚，無正當理由不到庭，爰不待其陳述，逕行判決，併此敘明。
據上論斷，應依刑事訴訟法第三百六十八條、第三百七十一條，判決如主文。
本案經檢察官沈明彥到庭執行職務。
中    華    民    國      九十    年       八       月        十四      日
                             臺灣高等法院刑事第二十二庭
                                 審判長法  官  許  正  順
                 法  官  胡  方  新
                                       法  官  林  明  俊
右正本證明與原本無異。
如不服本判決應於收受送達後十日內向本院提出上訴書狀，其未敘述上訴之理由者並
得於提起上訴後十日內向本院補提理由書（均須按他造當事人之人數附繕本）。
                                       書記官  蕭  進  忠
中    華    民    國      九十    年       八       月        十五      日
附論罪科刑依據之法條：
刑法第二百十條
偽造、變造私文書，足以生損害於公眾或他人者，處五年以下有期徒刑。
刑法第二百十六條
行使第二百十條至第二百十五條之文書者，依偽造、變造文書或登載不實事項或使登
載不實事項之規定處斷。


司法院資訊處製作；財團法人民間司法改革基金會備份。
